臺灣臺北地方法院刑事裁定　　　　　　 96年度聲判字第127號
聲　請　人　乙○○
代　理　人　詹振寧律師
被　　　告　甲○○
上列聲請人即告訴人因告訴被告涉嫌誣告案件，不服臺灣高等法
院檢察署檢察長駁回再議之處分（96年度上聲議字第2948號，原
不起訴處分案號：臺灣臺北地方法院檢察署檢察官96年度偵字第
7200號），聲請交付審判，本院裁定如下：
     主  文
本件聲請駁回。
     理  由
一、告訴意旨略以：被告甲○○明知聲請人乙○○，就被告與江
    得一（原名為江得）、江坤、江文龍於民國86年8月5日簽署
    投資防火建材技術合作協議為居間介紹過程中，並無任何侵
    占、背信或詐欺之犯行，竟於95年間，至臺灣臺北地方法院
    檢察署誣告告訴人涉犯侵占等犯行，其後由該署檢察官以95
    年度偵字第12563號為不起訴處分，因認被告涉犯刑法第169
    條第1項誣告罪嫌云云（原告訴傷害部分並未聲請交付審判
    ）。
二、臺灣臺北地方法院檢察署檢察官則以：聲請人乙○○認被告
    甲○○涉嫌誣告，係以被告訴請臺灣臺北地方法院檢察署檢
    察官偵辦之95年度偵字第12563號案件業經檢察官為不起訴
    處分為其論據，惟查上開案件業經臺灣高等法院檢察署檢察
    長命令發回續行偵查，依前揭判例要旨之說明，無法僅因被
    告所提出之告訴事實曾為不起訴處分而遽認被告有何誣告之
    犯意。此外，復查無其他積極證據足認被告有何誣告之犯行
    ，揆諸首揭法條之規定，其罪嫌應認尚有不足。
三、臺灣高等法院檢察署檢察長復以：被告甲○○於臺灣臺北地
    方法院檢察署95年偵字第12563號及96年偵續字第155號案件
    偵查中所指訴聲請人涉嫌侵占、背信之系爭款項500萬元，
    其究係被告交付作為共同投資之籌備基金，抑或私人借款？
    雖被告指訴之事實與檢察官於上開案件不起訴處分書中所認
    定之事實並不一致，然被告確有與江得一、江坤、江文龍等
    人簽署投資合作協議書，並由聲請人乙○○擔任介紹人一節
    ，為聲請人乙○○所不否認。另據臺灣板橋地方法院92年度
    易字第1702號被告江得一詐欺案件之無罪判決所認定之事實
    ，認被告交付江得一之上開500萬元為借款，僅因上大公司
    未依約代償江得一積欠中和農會欠款，亦未協助其以土地取
    得貸款，因而未返還該500萬元與被告等情，則可認被告與
    江得一及聲請人間，確有上開500萬元之債權債務糾紛屬實
    。縱被告對該500萬元債權所依據之法律關係與法院或檢察
    官所認定之事實不符，但究非子虛烏有，尚難僅以被告指訴
    之事實經法院判決無罪或檢察官為不起訴處分，即認其係故
    意誣告。因而以原不起訴處分核無不當，駁回再議之聲請。
四、聲請交付審判意旨略以：被告先前向臺灣臺北地方法院檢察
    署提出聲請人與江得一、江坤、江文龍涉嫌犯刑法第336條
    第2項之業務侵占罪嫌、第342條第1項之背信罪嫌，業經該
    署以95年偵字第12563號不起訴處分書以「……而觀之該玉
    山商業銀行匯款回條所載，匯款人係告訴人（即本件被告）
    名義，若謂告訴人不知該款用途，何以以其名義為匯款人匯
    款予陳一嘉，若謂林春滿係依被告江得一之指示，未經告訴
    人之同意，即匯款予陳一嘉，則林春滿應如何向告訴人交代
    提領400萬元，惟只讓被告江得一簽收350萬元，差額50萬元
    又是以告訴人名義匯款給案外人陳一嘉，顯見告訴人於交付
    上開款項予被告江得一時，即已知悉該款之用途係償還被告
    等之欠款，而非供試行生產之用。」、「且被告等與告訴人
    間就該500萬元部分，既屬借貸關係，被告等於取得該款後
    ，用以清償自己債務之行為，並非為告訴人處理事務，自難
    認有何背信罪嫌。」，認定被告所告訴之江得一、江坤、江
    文龍未涉有侵占或背信罪嫌，被告已顯有虛構500萬元係用
    以搬運機器、試行生產等事實，而具有誣告之故意甚明。況
    聲請人於上開被告與案外人江得一、江坤及江文龍所涉糾紛
    中，僅係介紹人之地位，500萬元款項分文未由聲請人經手
    ，竟仍於江得一被訴詐欺案件經臺灣板橋地方法院以92年度
    易字第1702號判決無罪後，針對聲請人及案外人江得一等人
    再提起背信及侵占告訴，其顯具有誣告之故意甚明，故聲請
    將本案交付審判云云。
五、按聲請人不服上級法院檢察署檢察長或檢察總長認再議為無
    理由而為駁回之處分者，得於接受處分書後10日內委任律師
    提出理由狀，向該管第一審法院聲請交付審判；法院認為交
    付審判之聲請不合法或無理由者，應駁回之，刑事訴訟法第
    258條之1、第258條之3第2項前段，分別定有明文。而刑事
    訴訟法增訂「聲請法院交付審判」制度，其目的無非係欲對
    於檢察官起訴裁量有所制衡，除貫徹檢察機關內部檢察一體
    之原則所含有之內部監督機制外，另宜有檢察機關以外之監
    督機制，由法院保有最終審查權而介入審查，提供告訴人多
    一層救濟途徑（刑事訴訟法第258條之1立法理由參照），以
    促使檢察官對於不起訴處分為最慎重之篩選，審慎運用其不
    起訴裁量權。是法院僅係就檢察機關之處分是否合法、適當
    予以審究，惟交付審判制度畢竟非屬審判程序之延伸，若法
    院於檢察機關憑以作成處分之卷證資料外，主動另行蒐集其
    他證據，則顯然有侵越檢察機關之職權，形成違反彈劾原則
    （控訴機關與審判機關絕對分離）之情形。故雖刑事訴訟法
    第258條之3第3項有「法院為前項裁定前，得為必要之調查
    」之規定，然法院於審查交付審判之聲請有無理由時，應以
    審酌聲請人所指摘不利被告之事證未經檢察機關詳為調查或
    斟酌，或不起訴處分書所載理由違背經驗法則、論理法則及
    證據法則為限，方符本條係為制衡檢察官起訴裁量權之立法
    意旨。
六、本件聲請人告訴被告涉犯刑法第169條第1項誣告罪案件，先
    經臺灣臺北地方法院檢察署檢察官認定聲請人並無積極證據
    足資證明被告有誣告之故意，而以96年度偵字第7200號處分
    不起訴在案；聲請人不服聲請再議，惟經臺灣高等法院檢察
    署檢察長認原不起訴處分書並無不當，且縱被告對於該500
    萬元債權所依據之法律關係與法院或檢察官認定之事實不符
    ，但就非子虛烏有，尚難僅以被告指述之事實經法院判決無
    罪或檢察官為不起訴處分，即認被告係故意誣告，是認聲請
    人再議之聲請無理由，以96年度上聲議字第2948號處分書駁
    回其再議之聲請，此經本院依職權調取前揭偵查卷證核閱無
    誤。茲聲請人堅指被告涉嫌前開罪名，據以聲請交付審判，
    經查：
（一）聲請人於93年11月11日在臺灣板橋地方法院審理92年度易
      字第1702號被告江得一被訴詐欺案件作證時已證稱，伊於
      簽立協議書之前已知道江得一積欠中和農會很多金錢，民
      間也有很多借款，積欠農會的部分伊有告訴被告，但民間
      借款的部分伊沒有講過，伊不知道是否會讓被告以為江得
      一只有積欠中和農會債務而已，簽立協議書當天，伊無印
      象有提到這500萬元是要還民間借款，但被告及江得一有
      明確說這是要提供支付籌備費用、買材料、機器以及辦公
      費用，5,000,000元是如何算出來的伊不知情，是江得一
      的家人與被告談的，當時有提到利息好像是1,800,000元
      ，剩下的3,200,000元就是籌備金，有部分是機器搬運費
      用，但是江得一沒有真的去搬等語（見臺灣臺北地方法院
      檢察署95年度偵字第12563號卷，下稱偵查卷，第127-129
      頁），核與被告於同一庭期以證人身份證稱，伊有講明5,
      000,000元是訂金，是用來試行生產，搬運機器到桃園工
      廠的費用等語（見偵查卷第135頁）大致相符。而被告與
      江坤、江得一及江文龍簽訂之協議書之前言、第四點，亦
      分別明白記載：「茲為共同合作生產陶木製防火建材，由
      乙方（即案外人江得一、江坤及江文龍）提供發明新技術
      與甲方（即被告）共同合作。」、「甲方（即被告）同意
      於簽訂本契約書時，提供新台幣伍佰萬元供乙方籌備基金
      」等語（見偵查卷第53頁），依其文義觀之，案外人江得
      等人之契約義務為提供發明新技術以與被告共同合作生產
      陶木製防火建材，而被告提供之5,000,000元既係作為案
      外人江得一之籌備基金，自應以之作為與案外人江得一等
      人契約義務直接相關之技術提供、產品生產等事項，因此
      被告認為此5,000,000元之用途是充作試行生產，搬運機
      器之費用，並非無據。
（二）另案外人江得一於86年8月5日以被告交付之5,000,000元
      ，清償江得一以土地向中和農會抵押借款債務之利息4285
      42元、違約金49,899元，及案外人江文龍以土地向中和農
      會抵押借款債務之利息584,375元、違約金68,044元，又
      清償案外人江坤以土地向新莊農會抵押借款債務之利息45
      6,610元、違約金66,774元，同時並匯款500,000元予陳一
      嘉，以清償該6筆土地之農會借款及民間借款等情，業經
      案外人江得一於臺灣板橋地方法院審理92年度易字第1702
      號案件時自承在卷（見偵查卷第14頁），是其以被告交付
      之5,00 0,000元用於清償債務用途者，已高達2,000,000
      元餘。又案外人江得一並未搬運生產設備至約定之場所等
      情，復據聲請人於該案件審理時證述在卷如上述，而兩造
      協議之事項嗣因故未能履行，案外人江得一亦未曾返還該
      5,000,000元，顯見協議成立之時因未明確約定相關事宜
      ，造成該款項之法律關係難以判斷，被告主張系爭5,000,
      000元應為之用途縱為上開法院及檢察官所不採，但容難
      以此為由，遽認被告存有誣告故意。
七、綜上所述，尚難僅憑聲請人片面指述，即認被告有何誣告犯
    行，此外，且復查未無其他積極證據足證被告確有聲請人所
    指之行為，因此本院認為臺灣高等法院檢察署所為之上開處
    分書，其採證合法且論證合於經驗法則及論理法則，亦無就
    聲請人所指摘不利被告等之事證未詳為調查或斟酌之情事。
    聲請人所指被告涉犯誣告一節，實嫌欠缺積極事證可資證明
    ，原不起訴處分書及駁回再議處分書就如何認定被告之犯罪
    嫌疑不足，已於不起訴處分及駁回再議處分書內詳為說明，
    並無違誤。聲請意旨猶執前詞，對於原處分任加指摘，請求
    交付審判，殊無理由，應予駁回。
八、依刑事訴訟法第258條之3第2項前段，裁定如主文。
中　　華　　民　　國　　96　　年　　12　　月　　28　　日
                  刑事第十庭  審判長法  官  林春鈴
                                    法  官  姚念慈
                                    法  官  林柏泓
本件裁定不得抗告。
上正本證明與原本無異。
                          　　    　書記官　柯貞如
中　　華　　民　　國　　96　　年　　12　　月　　28　　日
